【裁判字號】    90,訴,429
【裁判日期】    901026
【裁判案由】    殺人未遂
【裁判全文】
臺灣新竹地方法院刑事判決                            九十年度訴字第四二九號
    公  訴  人  臺灣新竹地方法院檢察署檢察官
    被      告  乙○○
    指定辯護人  本院公設辯護人林銘宏
右列被告因殺人未遂案件，經檢察官提起公訴（九十年度偵字第四０九五號），本院
判決如左：
    主  文
乙○○殺人未遂，累犯，處有期徒刑陸年，褫奪公權參年。
    事  實
一、乙○○於民國八十六年間，因違反槍砲彈藥刀械管制條例案件，經本院判處有期
    徒刑四月確定，於八十六年十一月二十四日易科罰金執行完畢；其與甲○○為男
    女朋友關係，兩人自八十七、八年間起即在外租屋同居，其後搬至新竹市○○路
    一七八巷五號繼續同居，惟兩人於同居期間，因個性不合時常發生爭吵，迄九十
    年初，甲○○因不願再與乙○○繼續同居始搬離上址崧嶺路租屋處，而至新竹市
    ○○路○段九五巷七號五樓其女兒之住處與女兒同住，但乙○○仍時常至上址延
    平路住處找甲○○，兩人尚持續交往，其間，乙○○並多次要求甲○○繼續與其
    同居，然均遭甲○○拒絕。九十年三月九日上午十時許，乙○○至延平路上址找
    甲○○，適甲○○正在客廳拖地，乙○○要求甲○○繼續與其交往，遭甲○○拒
    絕後，兩人因而在客廳發生爭吵，甲○○隨即告之乙○○稱：「你不要再來找我
    ，我小孩不歡迎你」等語後，返回浴室洗衣服，此時，乙○○累積多時與甲○○
    相處時所受之怨氣，並不滿甲○○執意要與其分手，仍越覺氣憤，而心生腦怒，
    乙○○旋在盛怒之中，頓萌殺機，而基於殺人之犯意，在屋外之鞋櫃內取出其前
    所放置在該處之其所有之鐮刀一把（該鐮刀長約一尺半，折合約為四十五公分，
    刀柄與刀刃之長度各半，刀刃呈彎月型）及除草劑空瓶一個，而以左、右手分持
    除草劑空瓶及鐮刀返回浴室內，竟不由分說，即持鐮刀以由上往下方式朝正蹲於
    該處洗衣之甲○○頭部砍殺，甲○○見狀旋起身舉右手抵擋，以保護其頭部，致
    其右手遭乙○○猛力砍中一刀，乙○○猶不罷手，接續朝甲○○之胸、背部各砍
    殺一刀，致甲○○因此受有一、右腕部切割傷約八公分，深及骨頭合併肌腱、神
    經斷裂（(1)、右尺股開放性骨折併尺神經斷裂及尺側伸腕及屈腕肌斷裂，(2)、右
    手第五指伸指肌及屈指肌斷裂，(3)右手中指淺伸指肌部分斷裂），二、右前胸三
    公分切割傷（未及肌肉層），三、左後上背部四公分分切割傷（未及肌肉層）等
    傷害，而不支倒地。適甲○○之女兒包鳳儀在房間內驚聞其母親呼救，出外查看
    ，見乙○○正舉刀欲朝已倒地之甲○○砍殺時，旋出手拉住乙○○之右手阻止其
    行凶，乙○○方放棄繼續砍殺，經包鳳儀將受傷之母親甲○○扶至客廳後，乙○
    ○猶拒絕將甲○○送醫而持前揭除草劑空瓶揚言與甲○○同歸於盡，嗣經甲○○
    與包鳳儀兩人苦苦哀求，乙○○始同意將甲○○送醫，經包鳳儀將甲○○送醫急
    救後，甲○○始倖免一死，乙○○則將前揭鐮刀及除草劑空瓶棄置後，陪同至醫
    院，旋即逃逸。嗣於同年七月五日晚上七時許，經警在新竹市○○路四三二號處
    ，將之拘提到案。
二、案經甲○○訴由新竹市警察局第三分局報告臺灣新竹地方法院檢察署檢察官偵查
    起訴。
    理  由
一、訊據被告乙○○，對於右揭時地因不滿被害人甲○○執意分行而持刀砍殺甲○○
    之事實並無異詞，惟否認有何殺人未遂之犯行，辯稱：當天因甲○○一直罵伊，
    加上當時有喝點酒，一時衝動，就拿鐮刀準備嚇嚇甲○○，伊沒有要殺她的意思
    ，只是要嚇嚇她云云。經查：
（一）被告如何於前揭時地，因不滿被害人甲○○執意分手，而與之發生爭執，旋持
      鐮刀砍殺甲○○等情，業據被害人甲○○迭於警訊及本院審理時指訴綦詳，核
      與被告供述砍殺被害人之情節相符，並經聽聞被害人呼叫而趕至之目擊證人即
      被害人甲○○之女包鳳儀證述甲○○被砍殺之經過屬實，復有現場照片四幀附
      卷可稽。又被害人甲○○確因遭被告砍殺，而受有一、右腕部切割傷約八公分
      ，深及骨頭合併肌腱、神經斷裂（(1)、右尺股開放性骨折併尺神經斷裂及尺側
      伸腕及屈腕肌斷裂，(2)、右手第五指伸指肌及屈指肌斷裂，(3)右手中指淺伸指
      肌部分斷裂），二、右前胸三公分切割傷（未及肌肉層），三、左後上背部四
      公分分切割傷（未及肌肉層）等傷害之事實，亦有國軍新竹醫院出具之診斷證
      明書、九十年八月十五日（九０）濟夏字第七七六號函暨檢附之被害人甲○○
      病歷資料、九十年九月二十八日（九０）濟夏字第九四三號函各一件符在卷可
      憑。
（二）雖被告辯稱：伊沒有殺人之犯意云云，惟查，被告持長約一尺半之鐮刀（折合
      約為四十五公分，刀柄與刀刃之長度各半，刀刃呈彎月型），以由上往下方式
      朝正蹲於該處洗衣之甲○○頭部砍殺，第一刀因被害人甲○○即時起身舉右手
      抵擋以保護頭部，致被告所砍之第一刀砍中被害人之右手腕部，其後復接續砍
      殺被害人胸部及背部兩刀等情，為被告所是認，核與被害人甲○○所述相符。
      又依卷附之上開國軍新竹醫院出具之函文、診斷證明書之記載，及被告與被害
      人所述上開砍殺情節觀之，被告持鐮刀朝被害人甲○○頭部砍殺第一刀時，因
      被害人甲○○舉手抵擋，致右手腕遭砍中，而受有右腕部切割傷約八公分，深
      及骨頭合併肌腱、神經斷裂（(1)、右尺股開放性骨折併尺神經斷裂及尺側伸腕
      及屈腕肌斷裂，(2)、右手第五指伸指肌及屈指肌斷裂，(3)右手中指淺伸指肌部
      分斷裂）之傷害，其後所砍之第二、三刀則分別使被害人周月明受有右前胸三
      公分切割傷（未及肌肉層）、左後上背部四公分分切割傷（未及肌肉層）等傷
      害之事實，應可認定。按之，前開鐮刀為鋒利之刀具，殺傷力極大，被告持之
      攻擊被害人頭部，因被害人以右手抵擋，致右手腕遭砍中，而受有右腕部切割
      傷約八公分，深及骨頭合併肌腱、神經斷裂，已如前述，足見被告下手之重，
      又頭部為人體之重要且致命部位，若當時非被害人即時以手防禦，其頭部將因
      此受何等之傷害或因此喪命實不難想像，參以，被告砍中被害人之右手腕後，
      猶持續持刀砍殺被害人之右前胸及左後上背部等人體之重要部位，足證其有戕
      害被害人甲○○生命之犯意，被告雖經被害人之女包鳳儀即時制止，而未繼續
      下手砍殺被害人，然被告仍難辭殺人未遂之責，是以被告辯稱無殺人之犯意云
      云，顯係飾卸之詞，自不足採。
    綜上，本件事證已臻明確，被告犯行洵堪認定，應予依法論科。
二、核被告乙○○所為，係犯刑法第二百七十一條第二項、第一項之殺人未遂罪。被
    告以殺人之故意砍殺被害人，嗣因他人之阻止而未得逞，應為未遂。被告著手於
    殺人行為之實行，因他人之阻止而未發生被害人死亡之結果，為未遂，依刑法第
    二十六條前段之規定，按既遂犯之刑度減輕其刑。查被告於八十六年間，因違反
    槍砲彈藥刀械管制條例案件，經本院判處有期徒刑四月確定，於八十六年十一月
    二十四日易科罰金執行完畢，有臺灣新竹地方法院檢察署刑案資料查註紀錄表、
    臺灣高等法院被告全國前案紀錄表在卷可按，其前受有期徒刑執行完畢，於五年
    以內再犯本件最重本刑為有期徒刑以上之罪，為累犯，應依刑法第四十七條之規
    定加重其刑，惟因死刑及無期徒刑不得加重，僅就有期徒刑部分加重其刑，並依
    法先加後減之。爰審酌被告與被害人原為男女朋友，竟僅因被害人執意分手即萌
    生殺意，持鐮刀砍殺被害人頭部、胸部及背部等要害，致被害人受前揭傷害，惡
    性非輕，原應予以重判，惟念及被告在為被害人之女發現而出手制止後，即未再
    繼續行凶，使被害人生命得保，足見其良知尚未泯滅，暨犯罪後之態度尚可等一
    切情狀，量處如主文所示之有期徒刑，且依犯罪之性質，認有宣告褫奪公權必要
    ，併依刑法第三十七條第二項之規定，宣告褫奪公權三年。至被告所有，供其犯
    罪所用之鐮刀一把，因未扣案，為免日後執行之困難，爰不予宣告沒收，附此敘
    明。
據上論斷，應依刑事訴訟法第二百九十九條第一項前段，刑法第二百七十一條第一項
、第二項、第二十六條前段、第四十七條、第三十七條第二項，判決如主文。
本案經檢察官蕭斌志潤到庭執行職務。
中      華      民      國      九十    年      十      月    二十六    日
                                  臺灣新竹地方法院刑事第二庭
                                      法  官   謝  永  昌
右正本證明與原本無異。
如不服本判決，應於判決送達後十日內向本院提出上訴狀( 應附繕本 )，上訴於
臺灣高等法院。
                                      書記官   陳  凰  榆
中      華      民      國      九十    年      十      月    二十六    日
附錄本案論罪科刑法條全文：
刑法第二百七十一條第一項、第二項：
殺人者，處死刑、無期徒刑或十年以上有期徒刑。
前項之未遂犯罰之。


司法院資訊處製作；財團法人民間司法改革基金會備份。
